【裁判字號】    96,簡再,35
【裁判日期】    970516
【裁判案由】    綜合所得稅
【裁判全文】
臺北高等行政法院判決
                                   96年度簡再字第00035號
再審原告    甲○○
再審被告    財政部臺灣省北區國稅局
代  表  人  陳文宗（局長）住同上
上列當事人間因綜合所得稅事件，再審原告對本院95年10月14日
95年度簡字第29號判決提起再審之訴，本院判決如下：
    主  文
再審原告之訴駁回。
再審訴訟費用由再審原告負擔。
    事實及理由
一、事實概要：
    再審原告民國（下同）80、81、82及85年度綜合所得稅經復
    查決定應補稅額各為新臺幣（下同）24,843元、8,625 元、
    14,612元及8,222 元，再審原告雖提起訴願，惟未繳納復查
    決定應補稅額之半數，經再審被告所屬桃園縣分局依稅捐稽
    徵法第39條規定移送法務部行政執行署桃園行政執行處強制
    執行，該處乃於92年1 月7 日查封扣押再審原告設在臺灣中
    小企業銀行之帳戶存款80,366元，並解繳至再審被告所屬桃
    園縣分局。再審原告對行政救濟加計利息、滯納金及滯納利
    息部分不服，復於94年8 月23日及94年9 月19日申請退還，
    案經再審被告所屬桃園縣分局分別於94年8 月31日、94年9
    月14日、94年9 月27日及94年10月21日以北區國稅桃縣二字
    第0000000000號、第0000000000號、第0000000000號及第00
    00000000號等函復，本案80年度及81年度依財政部87年5 月
    21日臺財稅第871944245 號函釋意旨，應退還之差額分別為
    1,720 元及595 元。再審原告猶不服，於94年9 月28日及94
    年10月5 日依稅捐稽徵法第28條規定，以適用法令錯誤為由
    申請退還行政救濟加計利息、滯納金及滯納利息，主張系爭
    稅款未經合法稽徵程序，應屬無效，應將加徵利息、滯納金
    及滯納利息全數退還。嗣因再審被告所屬桃園縣分局發現計
    算方式有誤，乃依行政程序法第101 條之規定，重新按再審
    原告申請事項，區分申請退還行政救濟加計利息、退還滯納
    金及滯納利息二個部分，以94年10月21日北區國稅桃縣二字
    第0940015574號函復略以：有關申請退還行政救濟加計利息
    部分，再審原告80、81、82及85年度綜合所得稅復查決定不
    服提起訴願，原依稅捐稽徵法施行細則第12條加計利息部分
    各為4,989 元、1,731 元、1,616 元及147 元，並不生效力
    ，應予退還，再審原告並已於94年12月15日兌領；另有關申
    請退還滯納金及滯納利息部分，再審原告80、81、82及85年
    度綜合所得稅復查決定應補稅額各為24,843元、8,625 元、
    14,612元及8,222 元，因未繳納復查決定應補稅額之半數即
    提起訴願，已被移送法務部行政執行署桃園行政執行處強制
    執行，而已繳納之滯納金及滯納利息再審被告則不予退還等
    語（下稱原處分）。再審原告仍未甘服，主張再審被告應退
    還全數之行政救濟加計利息、滯納金及滯納利息云云，提起
    訴願，亦遭決定駁回，遂向本院提起行政訴訟。嗣經本院以
    95年10月14日95年度簡字第29號判決駁回（下稱原確定判決
    ），再審原告再不服，向最高行政法院提起上訴，經最高行
    政法院以96年9 月20日96年度裁字第2152號裁定駁回確定。
    再審原告又於96年10月22日以原確定判決有行政訴訟法第27
    3 條第1 項第1 款及第14款所規定事由，向本院提起再審之
    訴。
二、當事人聲明：
（一）再審原告聲明：
    1.原確定判決廢棄。
    2.訴訟費用由再審被告負擔。
（二）再審被告聲明：
    1.駁回再審原告之訴。
    2.訴訟費用由再審原告負擔。
三、兩造爭點要領：
（一）再審原告主張之理由：
    1.查再審原告起訴時，主張系爭滯納金及滯納利息之性質屬
      行政罰，雖形式上為處理上之便利，隨同本稅一併發單徵
      收。又財政部68年11月16日臺財稅第38126 號函表示「未
      於規定期限辦理暫繳申報…對於…應加徵之滯納金及利息
      ，仍應併同結算申報應納稅額發單補徵（結算申報核定無
      應納稅額時，單獨課徵）」。故租稅法上之給付有無欠缺
      「法律上之原因」，目前通說為「形式法律原因說」，也
      就是以有效存在之租稅裁決作為受領給付之法律原因。最
      高法院70年臺上第1042號謂「處分書所載之罰金及稅捐為
      公法上之請求權，屬於公法上之法律關係」，本案處分書
      即指經再審被告核定並送達再審原告該等年度之繳納通知
      書（發單補徵之應有稽徵程序），此等繳納通知書也正是
      公法上請求權的唯一形式上法律原因，本件繳納通知書上
      既然無記載加徵滯納金及滯納加徵利息之數額，則公法上
      之債權依形式而言既不存在，應屬無效，自需退還。本件
      因繳納通知書未見稅額及繳納期限記載，且無法對之提行
      政救濟，明顯違法，故系爭滯納金、滯納利息未經合法加
      徵之程序，根本不生法律上效力，無請求權而應予退還，
      況行政罰法第44條規定行政機關裁處行政罰時，應作成裁
      處書，並為送達，此處所指裁處書也恰為送達之繳納通知
      書。簡言之，系爭滯納金及滯納利息請求權之有無，應以
      經核定並合法送達之繳納通知書記載為唯一標準，否則即
      屬違法。
    2.又再審原告主張曾於法定期間提起復查，依稅捐稽徵法第
      34條第3 項規定，此等年度稅捐屬未確定，僅生形式上確
      定效力，不在所得稅法施行細則第104 條規定之逾限日期
      內。又依所得稅法第100 條第3 項規定，行政訴訟決定應
      補稅者，應於繳款書送達後10日內繳納之，逾期始有所得
      稅法第112 條之適用。查移送日期91年7 月間該等年度稅
      捐尚在行政訴訟中，未判決確定，本案既尚未達到所得稅
      法第100 條第3 項規定之應補稅情形，更無繳款書送達後
      10日內繳納之義務，故此時稅捐屬未確定，並無滯納金及
      滯納利息之問題，僅有強制執行及行政救濟加計利息（稅
      捐稽徵法第38條）之問題。綜上，滯納金及滯納利息等行
      政罰對象應係違反實質確定稅捐義務者，非違反形式確定
      稅捐義務者，因為形式確定稅捐尚有動搖之可能，將使行
      政罰無所附麗，只能令再審原告負擔行政救濟加計利息之
      不利益及行政執行，原確定判決自有所得稅法第112 條之
      適用不當。
    3.再審原告主張系爭年度並無滯納金及併徵利息，另附81年
      度繳納書0000000 號原件，可證因其滯納金及逾期滯納加
      計利息欄位記載均為空白，此等證物關係「請求權」之有
      無自屬重大，原審對此重要證物未斟酌，依「足以影響於
      判決之重要證物漏未斟酌」為由，提起再審。
（二）再審被告主張之理由：
    1.按「依稅法規定逾期繳納稅捐應加徵滯納金，每逾二日按
      滯納數額加百分之一滯納金；逾三十日仍未繳者，移送法
      院強制執行。」「納稅義務人應納稅捐，於繳納期間屆滿
      三十日後仍未繳納者，由稅捐稽徵機關移送法院強制執行
      。但納稅義務人已依稅捐稽徵法第三十五條規定申請復查
      者，暫緩移送法院強制執行。前項暫緩執行之案件，除有
      左列情形之一者外，稽徵機關應移送強制執行：一、納稅
      義務人對復查決定之應納稅額半數，並依法提起訴願者。
      二、納稅義務人依前款規定繳納半數稅額確有困難，經稽
      徵機關核准，提供擔保者。」「前項應納之稅款、滯報金
      、怠報金及滯納金應自滯納期限屆滿之次日起至納稅義務
      人繳納日止依第一百二十三條規定之存款利率，按日加計
      利息，一併徵收。」分別為稅捐稽徵法第20條、第39條及
      所得稅法第112 條第2 項所規定。次按「營利事業未於規
      定期限辦理暫繳申報，經稽徵機關依所得稅法第68條規定
      ，所核定之暫繳稅款及加計之1 個月利息，延至當年度結
      算申報核定後尚未繳者；如結算申報核定無應納稅額，或
      核定之全應納稅額小於核定之暫繳稅額時，對於該項核定
      暫繳稅額所應加徵之滯納金及利息，仍應併同結算申報應
      納稅額發單補徵（結算申報核定無應納稅額時，單獨課徵
      ）」復為財政部68年11月16日臺財稅第38126 號函所明釋
      。
    2.再審原告80、81、82及85年度綜合所得稅復查決定應補稅
      額各為24,843元、8,625 元、14,612元8,222 元，雖提起
      訴願，惟再審原告未繳納復查決定應補稅額之半數，再審
      被告所屬桃園縣分局乃依稅捐稽徵法第39條規定移送桃園
      行政執行處強制執行，該處於92年1 月7 日扣押再審原告
      臺灣中小企業銀行存款80,366元解繳至再審被告所屬桃園
      縣分局。再審原告於94年8 月23日及94年9 月19日申請退
      還行政救濟加計利息、滯納金及滯納利息，經再審被告所
      屬桃園縣分局於94年8 月31日及94年9 月14日分別以北區
      國稅桃縣二字第0000000000號及第0000000000號函復再審
      原告，依財政部87 年5月21日臺財稅第871944245 號函釋
      規定計算80及81年應退還之差額分別為1,720 元及595 元
      。再審原告不服，於94 年9月28日及94年10月5 日訴請依
      稅捐稽徵法第28條適用法令錯誤申請退還行政救濟加計利
      息、滯納金及滯納利息，並認為無前揭財政部87年5 月21
      日臺財稅第871944245 號函釋之適用，並主張系爭稅款未
      經合法稽徵程序，應屬無效，應將加徵利息、滯納金及滯
      納利息全數退還；嗣因再審被告所屬桃園縣分局發現計算
      方式有誤，乃依行政程序法第101 條之規定，重新依再審
      原告申請事項，區分申請退還行政救濟加計利息、退還滯
      納金及滯納利息二個部分，於94年10月21日以北區國稅桃
      縣二字第0940015574號函復再審原告以，有關申請退還行
      政救濟加計利息部分，再審原告80、81、82及85年度綜合
      所得稅復查決定不服提起訴願，原依稅捐稽徵法施行細則
      第12條加計利息部分各為4,989 元、1,731 元、1,616 元
      及147 元，並不生效力，應予退還，再審原告並已於94年
      12月15日兌領；另有關申請退還滯納金及滯納利息部分，
      再審原告80、81、82及85年度綜合所得稅復查決定應補稅
      額各為24,843元、8,625 元、14,612元及8,222 元，因未
      繳納復查決定應補稅額之半數，即提起訴願，不符合稅捐
      稽徵法第39條暫緩移送強制執行之情形，已依同條前段移
      送法務部行政執行署桃園行政執行處強制執行，即應依前
      揭法條之規定加徵滯納金及滯納利息，已繳納之滯納金及
      滯納利息，不予退還。再審原告不服，遂提起訴願、行政
      訴訟，均經駁回。
    3.再審原告94年8 月23日及94年9 月19日申請退還行政救濟
      加計利息、滯納金及滯納利息，雖經再審被告所屬桃園縣
      分局於94年8 月31日及94年9 月14日分別以北區國稅桃縣
      第0000000000號、0000000000號函復再審原告，依財政部
      87年5 月21日臺財稅第871944245 號函計算應退還之差額
      為：80年度應退還1,720 元，81年度應退還595 元，惟再
      審被告所屬桃園縣分局發現方式有誤，乃依行政程序法第
      101 條之規定，重新依再審原告申請事項，區分申請退還
      行政救濟加計利息、退還滯納金及滯納利息二個部分，於
      94年10月21日以北區國稅桃縣二字第0940015574號函更正
      復再審原告，且更正後之處分可退還合計8,483 元，較更
      正前可退還2,315 元有利，當無更不利之情形。至於再審
      原告主張依所得稅法第112 條加徵滯納金及滯納利息，稽
      徵機關未踐行稅捐稽徵法第3 章決定稽徵程序，應全數退
      還滯納金及滯納利息一節，查再審原告80、81、82及85年
      度綜合所得稅復查決定應補稅額各為24,843元、8,625 元
      、14,612元及8,222 元，因未繳納復查決定應補稅額之半
      數，即提起訴願，被告已依稅捐稽徵法第39條移送法務部
      行政執行署桃園行政執行處強制執行，且系爭稅款該處執
      行徵起，並依稅捐稽徵法第20條及所得稅第112 條加徵滯
      納金及滯納利息，一併徵收之程序，揆諸前揭規定，再審
      被告否准退還滯納金及滯納利息洵無不合。
    4.至再審原告主張再審被告未依財政部68年11月16日臺財稅
      第38126 號函釋，於繳納通知書上載明滯納金及滯納利息
      一節，經查上揭函釋係營利事業未於期限辦理暫繳申報之
      相關規定，再審原告顯係誤解。
四、心證要領：
（一）按行政訴訟法第273 條第1 項規定：「有左列各款情形之
      一者，得以再審之訴對於確定終局判決聲明不服。但當事
      人已依上訴主張其事由或知其事由而不為主張者，不在此
      限：一、適用法規顯有錯誤者。…十四、原判決就足以影
      響於判決之重要證物漏未斟酌者。」同法第275 條規定：
      「（第1 項）再審之訴專屬為判決之原行政法院管轄。（
      第2 項）對於審級不同之行政法院就同一事件所為之判決
      提起再審之訴者，由最高行政法院合併管轄之。（第3 項
      ）對於最高行政法院之判決，本於第二百七十三條第一項
      第九款至第十四款事由聲明不服者，雖有前二項之情形，
      仍專屬原高等行政法院管轄。」本件再審原告主張原確定
      判決有行政訴訟法第273 條第1 項第1 款、第14款事由，
      參酌上開規定，本院自有管轄權，合先敘明。
（二）次按，行政訴訟法第273 條第1 項第1 款所謂「適用法規
      顯有錯誤者」，係指原確定判決所適用之法規與該案應適
      用之現行法規相違背，或與解釋判例有所牴觸者而言，至
      於法律上見解之歧異，再審原告對之縱有爭執，要難謂為
      適用法規錯誤，而得據為再審之理由，最高行政法院（89
      年7 月1 日改制前為行政法院）62年判字第610 號判例可
      資參照。另同條項第14款所謂「原判決就足以影響於判決
      之重要證物漏未斟酌者」，係指當事人在前訴訟程序已經
      提出，而前確定判決漏未於理由中斟酌者而言。亦即，該
      項證物如經斟酌，原裁判將不致為如此之論斷，若縱經斟
      酌亦不足影響原裁判之內容，或原裁判曾於理由中說明其
      為不必要之證據者，則與本條規定得提起再審之要件不符
      。
（三）復按，「依稅法規定逾期繳納稅捐應加徵滯納金者，每逾
      二日按滯納數額加徵百分之一滯納金；逾三十日仍未繳納
      者，移送法院強制執行。」「納稅義務人應納稅捐，於繳
      納期間屆滿三十日後仍未繳納者，由稅捐稽徵機關移送法
      院強制執行。但納稅義務人已依第三十五條規定申請復查
      者，暫緩移送法院強制執行。前項暫緩執行之案件，除有
      左列情形之一者外，稽徵機關應移送法院強制執行：一、
      納稅義務人對復查決定之應納稅額繳納半數，並依法提起
      訴願者。二、納稅義務人依前款規定繳納半數稅額確有困
      難，經稽徵機關核准，提供相當擔保者。」行為時稅捐稽
      徵法第20條、第39條分別定有明文。又「納稅義務人逾限
      繳納稅款、滯報金及怠報金者，每逾二日按滯納之金額加
      徵百分之一滯納金；逾期三十日仍未繳納者，除由稽徵機
      關移送法院強制執行外，其為營利事業者，並得停止其營
      業至納稅義務人繳納之日止。前項應納之稅款、滯報金、
      怠報金、及滯納金應自滯納期限屆滿之次日起至納稅義務
      人繳納之日止依第一百二十三條規定之存款利率，按日加
      計利息，一併徵收。本法所規定之停止營業處分，由稽徵
      機關執行，並由警察機關協助之。」經行為時所得稅法第
      112 條規定甚明。準此規定，納稅義務人逾限繳納稅款者
      ，每逾2 日按滯納之金額加徵1%之滯納金，而應納之稅款
      及滯納金並得按日加計自滯納期限屆滿之次日起至納稅義
      務人繳納之日止之利息；另納稅義務人逾限繳納稅款逾30
      日仍未繳納者，亦應由稽徵機關移送強制執行，但納稅義
      務人對復查決定之應納稅額繳納半數，並依法提起訴願者
      ，則可暫緩執行。再審原告既未依前開規定繳納復查決定
      應補稅額半數，為原確定判決所確認之事實，則再審被告
      將之移送行政執行處（依修正後行政執行法第42條第2 項
      及同法施行細則第42條後段規定，稅捐徵收之執行事件自
      90年1 月1 日起由普通法院財務法庭移至行政執行處繼續
      辦理）強制執行，並加徵系爭滯納金及利息，揆諸前開規
      定，即無不合。原確定判決以「…然查原告80、81、82、
      及85年度綜合所得稅復查決定，既有應補稅額分別為24,8
      43元、8,625 元、14,612元及8,222 元，原告雖對之提起
      訴願，但未依前開規定規定繳納復查決定應補稅額之半數
      ，被告即可依稅捐稽徵法第39條移送行政執行處強制執行
      ，並應依稅捐稽徵法第20條及所得稅法第112 條加徵滯納
      金8,443 元及滯納利息5,316 元（下稱系爭滯納金及利息
      ），一併徵收，於法自屬有據，被告並無適用法令錯誤之
      情事，原告依稅捐稽徵法第28條規定以適用法令為由向被
      告申請退還此部分之金額，於法自屬無據。（三）原告另
      稱繳款書並無系爭滯納金及利息之教示，無法得知有關滯
      納金及利息之繳納問題，被告實不應一併徵收等云。然查
      ，系爭滯納金及利息之徵收，係本於稅捐稽徵法第20條及
      所得稅法第112 條之規定而來，核屬法律明文規定之徵收
      ，不因有無教示而有不同之結果，原告既有未依前開規定
      規定繳納復查決定應補稅額半數之事實，被告即可依稅捐
      稽徵法第39條移送行政執行處強制執行，並應依稅捐稽徵
      法第20條及所得稅法第112 條加徵系爭滯納金及利息，被
      告之處分並無非法加徵系爭滯納金及利息問題，併予敘明
      。…」等為由駁回原告在前程序之訴，當無適用之法規與
      該案應適用之現行法規相違背之情形可言。至於財政部函
      釋僅為行政機關依職權所為之行政解釋，並非行政法院應
      適用之法規、解釋或判例，即令判決所表示之見解與之有
      所不同，亦無「適用法規顯有錯誤」之問題。再審原告固
      援引財政部68年11月16日臺財稅第38126 號函令，主張原
      確定判決亦有違反「解釋或判例」之情事，然查該函令係
      有關營利事業未於期限辦理暫繳申報之解釋，與個人綜合
      所得稅無關，原確定判決本無適用之餘地；況且，財政部
      函釋亦非行政法院應適用之法規、解釋或判例，已如前述
      ，縱原確定判決所表示之見解與之有所不同，亦不能解為
      與「解釋或判例」有所牴觸。
（四）另按，「本法第一百十二條所稱逾限繳納稅款，指左列各
      種情形：…五、逾稽徵機關依本法第一百條、第一百十四
      條、第一百十四條之二及稅捐稽徵法規定所發繳款書填載
      之限繳日期，繳納補徵稅款者。」為行為時所得稅法施行
      細則第104 條所明定。其中所得稅法第100 條第3 項規定
      ：「其後經復查、或訴願、或行政訴訟決定應退稅或補稅
      者，稽徵機關應填發繳款書，或收入退還書或國庫支票，
      送達納稅義務人，分別退補；應補稅之納稅義務人，應於
      繳款書送達後十日內繳納之。」因此，有關經行政救濟程
      序案件部分，其所得稅法第112 條所規定納稅義務人逾限
      繳納稅款之認定，即應以此規定為依據。惟行政救濟程序
      繁瑣，或有動輒數年之久，若任由納稅義務人無限制之拖
      延，恐影響課稅之公平性，勢將變相鼓勵納稅義務人無故
      提起行政救濟或興訟，致妨害國家稅收及決、預算之進行
      。職是，所得稅法第100 條第3 項規定即應作合目的性之
      解釋，亦即稽徵機關在復查決定後，即可填發繳款書令納
      稅義務人於送達後10日內繳納稅款，並不以納稅義務人未
      再提起訴願及行政訴訟者為限。從而，再審被告以再審原
      告未在復查決定後所填發繳款書之展延期限內繳納稅款，
      乃將再審原告之欠稅案件移送行政執行處強制執行，並加
      徵系爭滯納金及利息，即未違法。另稅捐稽徵法第38條第
      3 項規定：「經依復查、訴願或行政訴訟程序終結決定或
      判決，應補繳稅款者，稅捐稽徵機關應於復查決定，或接
      到訴願決定書，或行政法院判決書正本後十日內，填發補
      繳稅款繳納通知書，通知納稅義務人繳納，並自該項補繳
      稅款原應繳納期間屆滿之次日起，至填發補繳稅款繳納通
      知書之日止，按補繳稅額，依原應繳納稅款期間屆滿之日
      郵政儲金匯業局之一年期定期存款利率，按日加計利息，
      一併徵收。」則屬行政救濟後之另一加徵利息（即學理上
      所稱之行政救濟利息）規定，與所得稅法第112 條之滯納
      利息有別，此觀該條立法理由：「…根據各稅法規定，納
      稅義務人逾限繳納之稅捐有加徵滯納金或並加計利息之規
      定。故本條特別規定凡經行政救濟後，其應退或應補之稅
      款，均應加計利息，一併退補，以示公平。」及其利息起
      算日與所得稅法第112 條規定之滯納利息不同即可知。準
      此，再審原告主張「曾於法定期間提起復查，依稅捐稽徵
      法第34條第3 項規定，此等年度稅捐屬未確定，僅生形式
      上確定效力，不在所得稅法施行細則第104 條規定之逾限
      日期內。又依所得稅法第100 條第3 項規定，行政訴訟決
      定應補稅者，應於繳款書送達後10日內繳納之，逾期始有
      所得稅法第112 條之適用。查移送日期91年7 月間該等年
      度稅捐尚在行政訴訟中，未判決確定，本案既尚未達到所
      得稅法第100 條第3 項規定之應補稅情形，更無繳款書送
      達後10日內繳納之義務，故此時稅捐屬未確定，並無滯納
      金及滯納利息之問題，僅有強制執行及行政救濟加計利息
      （稅捐稽徵法第38條）之問題。」云云，要屬其個人主觀
      之法律見解，尚難謂為原確定判決適用法規錯誤。
（五）再者，依前開說明，滯納金及利息之責任係在核定稅額繳
      款書核發之後逾限未繳納始發生，自不可能於該繳款書核
      發時即載明其應繳納之金額。甚且，依所得稅法第112 條
      之規定，部分滯納利息之責任更是在稽徵機關移送法院強
      制執行後仍持續進行。又納稅義務人逾限繳納稅款逾30日
      仍未繳納者，應由稽徵機關移送強制執行，故移送強制執
      行之稅捐徵收事件，其有關之滯納金及利息係由行政執行
      處一併徵收之，非由稅捐機關為之。本件再審原告因未依
      規定繳納復查決定應補稅額半數，業經再審被告移送行政
      執行處強制執行，為前開所確認之事實，則再審原告因逾
      限未繳所產生之滯納金及利息，即係由行政執行處徵收之
      。此外，系爭滯納金及利息之加徵固屬行政罰之性質，然
      其發生之時間係在行政罰法95年2 月5 日施行之前，故本
      案並無行政罰法之適用。從而，再審原告訴稱「本件繳納
      通知書上既然無記載加徵滯納金及滯納加徵利息之數額，
      則公法上之債權依形式而言既不存在，應屬無效，自需退
      還。本件因繳納通知書未見稅額及繳納期限記載，且無法
      對之提行政救濟，明顯違法，故系爭滯納金、滯納利息未
      經合法加徵之程序，根本不生法律上效力，無請求權而應
      予退還。」「行政罰法第44條規定行政機關裁處行政罰時
      ，應作成裁處書，並為送達，此處所指裁處書也恰為送達
      之繳納通知書。」等云，亦屬其個人主觀之法律見解，尚
      難引為認定原確定判決有適用法規錯誤之依據。
（六）至於再審原告主張渠於前訴訟程序當中提示「81年度繳納
      書0000000 號原件」，該繳款書未記載系爭滯納金及利息
      ，可證明系爭滯納金及利息之徵收有無效及不生法律上效
      力之原因，然原確定判決對此重要證物未斟酌，故有行政
      訴訟法第273 條第1 項第14款之再審事由一節。經查，本
      件再審原告因逾限未繳所產生之滯納金及利息係由行政執
      行處徵收之，與被告所製發之繳款書無關，已如前述，因
      此上開「81年度繳納書0000000 號原件」未記載系爭滯納
      金及逾期滯納加計利息，縱經原確定判決斟酌，亦不足影
      響原裁判之內容，自與行政訴訟法第1 項第14款所謂「原
      判決就足以影響於判決之重要證物漏未斟酌者」之要件不
      合。
五、綜上所述，再審原告主張本院原確定判決，有行政訴訟法第
    273 條第1 項第1 款及第14款之事由而提起再審之訴，然依
    其起訴主張之事實，顯難認有再審理由，爰不經言詞辯論，
    逕以判決駁回之。
據上論結，本件再審原告之訴顯無理由，爰依行政訴訟法第278
條第2項、第98條第1項前段，判決如主文。
中    華    民    國    97    年    5     月    16    日
                        臺北高等行政法院第一庭
                                  法  官  劉錫賢
上為正本係照原本作成。
本件以訴訟事件所涉及之法律見解具有原則性者為限，始得於本
判決送達後20日內向本院提出上訴狀並表明上訴理由，如已於本
判決宣示後送達前提起上訴者，應於判決送達後20日內補具上訴
理由（均按他造人數附繕本），且經最高行政法院許可後方得上
訴。
中    華    民    國    97    年    5     月    16    日
                                  書記官  林佳蘋


司法院資訊處製作；財團法人民間司法改革基金會備份。
